# 再请教减资退股导致的控制权转移的特殊案例

提问人：sunwen690 时间：2018-01-08 10:20:55
请教陈版主，陈老师，我们在审计中遇到了减资退股导致的控制权转移的特殊案例，想请您指点一下其中的处理会计处理原则和方法。具体案例为：减资前，某央企集体资产运营中心和B公司是A公司的股东，B公司是A公司的控股股东（持股93%）,集体资产运营中心是A公司的小股东（持股比例7%）。本期（ 2017 年）公司A为公司B办理了减资退股，减资后，集体资产运营中心变为A公司唯一股东，即集体资产运营中心对A公司的持股比例上升至100%。A公司减资前的股本是 4000 万元，减资后的股本是 280 万元。集体资产运营中心和B公司无关联关系。集体资产运营中心对A公司持有的股权，最初作长期股权投资核算；后准则修改变更为可供出售金融资产核算（仍用账面原值 280 万元）。现B公司依据协议减资退出，A公司相应减少实收资本。集体资产运营中心对B公司的持股比例上升至100%。集体资产运营中心会计认为个别会计报表应直接将可供出售金融资产的账面价值（ 280 万元）调至长期股权投资核算，即 借：长期股权投资-A公司 280 万元 贷：可供出售金融资产-A公司 280 万元在期末，集体资产运营中心编制合并财务报表时，资产负债表不调整期初数，期末数将A公司的期末数并入合并资产负债表；利润表不调整上期数，本期数将购买日后的A公司的利润表数据并入合并利润表。审计项目组内部有不同意见：一方认可集体资产运营中心的会计处理；理由是该投资为 2007 年以前形成的，视同期初形成的，执行 2008 年企业会计准则解释第一号第七条（二）企业在首次执行日以前已经持有的对子公司长期股权投资，应在首次执行日进行追溯调整，视同该子公司自最初即采用成本法核算。不是新购买的，不适用长期股权投资准则第五条企业合并形成的长期股权投资-----非同一控制下合并。另一方认为应按照“企业因追加投资等原因能够对非同一控制下的被投资方实施控制的”处理原则进行会计处理。视同 0 元购买。视同 0 对价购买才为追加投资，购买谁的，权益多少，难说的，如果花了 1 元钱增资则适用长期股权投资准则第五条企业合并形成的长期股权投资-----非同一控制下合并。请陈版主指导一下。

回答人：chenyiwei
合并报表层面按第二种意见处理。如无特殊情况，该7%股权于取得控制权之日的公允价值可按支付给另一股东的退股款金额按比例推算。

提问人：sunwen690 时间：2018-01-09 09:45:18
追问个别会计报表应该如何处理

回答人：chenyiwei
管理中心个别报表层面也是将该可供出售金融资产按公允价值重新计量，差额计入投资收益，后续按成本法核算，这里的重新计量这一步处理，个别报表和合并报表相同。

提问人：sunwen690 时间：2018-01-12 08:57:10
继续追问：个别报表按公允价值重新计量，差额计入投资收益，后续按成本法核算，这是否理解为执行 2008 年企业会计准则解释第一号第七条（二），另一股东退股价格明显不是公允价值是否可不参考 ，仍以账面值按成本法核算

回答人：chenyiwei
不是。后续成本计量不代表转换时不能确认公允价值。只是转换时的公允价值成为后续核算的成本基础。